【裁判字號】    89,訴,816
【裁判日期】    890920
【裁判案由】    毒品危害防制條例
【裁判全文】
臺灣臺中地方法院刑事判決                          八十九年度訴字第八一六號
    公  訴  人  臺灣臺中地方法院檢察署檢察官
    被      告  戊○○
    選任辯護人  蔡壽男
右列被告因毒品危害防制條例案件，經檢察官提起公訴 (八十九年度偵字第二二五三
號)，本院判決如左：
    主  文
戊○○連續販賣第一級毒品，累犯，處有期徒刑拾參年；褫奪公權柒年；扣案之海洛
因參包淨重零點伍柒公克（包裝重零點陸伍公克）、0000000000行動電話
及ＳＩＭ易付卡及販毒所得新台幣參萬玖仟元均沒收，販毒所得如全部或一部不能沒
收時，以其財產抵償之，海洛因部分並銷燬之。又販賣第二級毒品，累犯，處有期徒
刑捌年，褫奪公權肆年，扣案之0000000000行動電話及ＳＩＭ易付卡及販
毒所得新台幣貳仟元均沒收，販毒所得如全部或一部不能沒收時，以其財產抵償之，
。應執行有期徒刑拾玖年，褫奪公權柒年；扣案之海洛因參包淨重零點伍柒公克（包
裝重零點陸伍公克）、0000000000行動電話及ＳＩＭ易付卡及販毒所得新
台幣肆萬壹仟元均沒收，販毒所得如全部或一部不能沒收時，以其財產抵償之，海洛
因部分並銷燬之。
    事  實
一、戊○○曾犯違反麻醉藥品管理條例之罪，被判處有期徒刑三月，於八十八年四月
    十三日執行完畢。詎仍不知悔改，基於意圖營利之概括犯意，使用其友梁國煒贈
    送之0000000000號行動電話SIM易付卡為聯絡工具，連續（一）自八
    十八年十月間起至八十九年一月二十八日止，在台中縣清水鎮○○路統一超商橋
    下、梧棲鎮中南海餐廳、電信局、沙鹿鎮光田醫院對面三角公園水果攤、台中市
    ○○路與惠中路口全家便利商店前等處，販賣第一級毒品海洛因予丁○○（本院
    另案審結）五次，每次販賣得款新台幣（下同）一千元或二千元（其中四次為二
    千元，另一次為一千元）不等。迄八十九年一月三十一日二十一時四十五分許，
    警察持搜索票至台中縣梧棲鎮○○路○段二七七巷二十八號十樓之五丁○○住處
    搜索，在其身上扣得用餘之海洛因一包（毛重約零點三公克）、在床沿扣得安非
    他命吸食管一支、在陽台扣得注射針頭二支、橡皮管一條、塑膠杓子二支。（二
    ）自八十八年十月間起至八十九年一月下旬某日止，在台中縣清水鎮○○道麥當
    勞速食店前、梧棲鎮中南海餐廳前、台中市○○路台中高農農場邊等處，販賣第
    一級毒品海洛因予乙○○（公訴人另行聲請觀察、勒戒）六次，每次販賣得款二
    千元。迄八十九年一月三十一日二十三時十五分許，警察持搜索票至台中縣大甲
    鎮○○路十一巷六十七號乙○○住處搜索，在房間衣櫥扣得用餘之海洛因一包（
    毛重約零點二公克）、注射針頭五支、塑膠杓子一支。（三）於八十九年一月四
    日十六時許，在台中縣清水鎮○○路麥當勞速食店前；及同年月十四日二十時許
    ，在台中市○○路與惠中路口，販賣第一級毒品海洛因予臺自強二次，每次販賣
    得款八千元。迄八十九年一月三十一日二十三時十五分許，警察持搜索票至台中
    縣太平市○○路一四八○巷六十三號臺自強住處搜索，在房間衣櫥扣得美納水空
    瓶一個。（四）復基於轉讓第一級毒品之概括犯意，先後於八十八年十二月中旬
    某日及八十八年十二月底或八十九年一月初某日，二度無償提供少許海洛因與甲○○（公訴人另行聲請觀察、勒戒）施用後，再於八十九年一月中旬、八十九年
    一月三十日二十時許，在台中市○○路往逢甲方向第一個閃黃燈路口，販賣第一
    級毒品海洛因與甲○○二次，每次販賣得款一千元。迄八十九年二月一日上午，
    甲○○駕駛Ｍ三─六七一七號自小客車，欲往台中港買魚並想順路至清水鎮向戊○○購買海洛因，途中，先打上述電話與戊○○聯絡，得知戊○○正好在台中市
    ○○路，即約定順路載戊○○回清水鎮家裡並在車上交易毒品。同日十時三十分
    許，甲○○載戊○○行抵台中市○○路與惠中路口，為警循線攔車臨檢，在甲○○身上扣得注射針筒三支、橡皮管一條、塑膠杓子一支，在戊○○身上扣得上述
    號碼行動電話及0000000000號行動電話各一支，在車內前扶手夾縫處
    扣得戊○○所有海洛因三包淨重零點伍柒公克（包裝重零點陸伍公克)。
二、戊○○為販賣第二級毒品營利，先基於轉讓第二級毒品之概括犯意，於八十八年
    十二月初，分別於台中市○○路與成都路口與台中市○○路與中港路口二度無償
    提供少許安非他命與丙○○施用後，再於八十八年十二月九日二十時許，在台中
    市○○路與文心路口，販賣第二級毒品安非他命約一公克予丙○○（公訴人另行
    聲請觀察、勒戒），得款二千元。翌日二十一時許，警察持搜索票至台中市○○
    街十二巷二號四樓之一丙○○住處，扣得用餘之安非他命一包（毛重約零點八公
    克）。
三、案經台中市警察局移送臺灣臺中地方法院檢察署檢察官偵查起訴。
    理  由
一、訊據被告戊○○，對於右開時、地連續交付第一級毒品海洛因予丁○○、乙○○
    、甲○○及交付第二級毒品安非他命予丙○○之事實，固不否認，惟堅決否認有
    何販賣第一、二級毒品犯行，辯稱：丁○○係透過伊向綽號「慶明」者購買海洛
    因；乙○○係因其有病予其海洛因止痛；未給臺自強海洛因，曾與臺自強在一起
    吸用海洛因，各用各的；僅送海洛因予甲○○；有時丙○○沒有安非他命，我拿
    給他用，有時我沒有安非他命時，會找丙○○用，扣案之海洛因也是向「慶明」
    拿的云云。經查：
(一)右開事實，業據證人丁○○、乙○○、臺自強、甲○○、丙○○五人及證人梁國
    煒分別於警訊、偵查供述明確，並有如事實欄一、二所述扣得之物附於上述各該
    案卷可資佐證。被告戊○○於警訊、偵查亦坦承認識丁○○、乙○○、臺自強、
    甲○○、丙○○五人，且彼此間並無怨隙；其自八十八年六、七月間起，即從梁
    國煒處取得0000000000號行動電話易付卡並使用至被捕時止。
(二)丁○○於偵訊時，對於事實欄一 (一)所述時間、地點向戊○○購買海洛因之事
    實，僅稱警訊筆錄所言僅有在中南海餐廳那次買二千元海洛因，其餘均僅買一千
    元，迄本院審理時，提示監聽錄音帶譯文時，對於監聽譯文內容之真正並不否認
    ，僅稱上開監聽譯文係伊與綽號「魚仔」 (台語音)者對話，係向綽號「魚仔」
    者購買海洛因，購買時間、地點及次數同警訊中所言，嗣後再行提訊證人丁○○
    時，告以本院當庭勘驗監聽錄音帶後，戊○○坦承監聽錄音帶內容係丁○○與其
    對話，證人丁○○始改稱上開監聽譯文係伊與「宜仔」 (台語音)者即戊○○之
    對話內容。而上開監聽譯文內容，證實證人丁○○確分別於八十九年一月三日、
    四日、五日、七日向被告戊○○要求購買海洛因二張即二千元，所示見面地點分
    別係台中縣清水鎮○○路與統一超商橋下、台中縣梧棲鎮中南海餐廳、電信局、
    台中縣沙鹿鎮光田醫院對面三角公園水果攤等處，與證人丁○○於警訊中所供述
    購買海洛因時間、地點大致相符，而監聽譯文所示上開四次購買行為，其購買數
    額均為二千元，其餘均相同，顯見被告確有販賣海洛因予證人丁○○。被告雖辯
    稱其接到丁○○上開電話後，還須轉告綽號「慶明」 (原稱係綽號「炮弟)」者
    ，由「慶明」出售予丁○○等語。惟查，果如被告所言，其係介紹丁○○向「慶
    明」購買，何以第一次後，如監聽譯文所示，至少其後三次仍係被告與丁○○連
    絡，縱依被告所稱，丁○○與其連絡期間，其均與綽號「慶明」者在一起，則丁○○於與被告通話後，對於進一步細節，諸如購買數額、見面時間、地點等，衡
    情應由實際出售者即「慶明」與丁○○對話，即應於被告與丁○○通話後由「慶
    明」自行與丁○○約定，何以監聽譯文對此部分均付之闕如？且丁○○稱其購買
    海洛因時，均以上開手機與出賣海洛因之人連絡，而上開手機自八十八年六、七
    月間起迄被告為警查獲止，均係被告在使用，復為被告所不否認，況迄言論辯論
    終結止，被告仍未能供出綽號「慶明」者之實際年籍資料，供本院調查審理。此
    外，復有於丁○○處扣得之海洛因一包（毛重約零點三公克）、注射針頭一支、
    橡皮一條、塑膠杓子一支在案足證，顯見被告所辯丁○○係由其介紹轉向「慶明
    」者購買，顯屬事後卸責杜撰之詞，不足採信。
(三)證人乙○○於本院審理時，對於自被告處收受海洛因之時間、地點、次數，與起
    訴書所載相符一事，固不否認，惟證稱：係因當時車禍，被告拿海洛因予伊止痛
    用，有時被告打電話予伊，叫伊至某處等，有時證人打電話予被告，二人見面時
    被告下車面對面交付予證人，至本院提示監聽譯文時，證人則表示係問被告海洛
    因有無摻別的東西，因很熟才敢問等語。然被告於檢察官聲請羈押時，在本院羈
    押訊問時，提及其與乙○○處得不好，乙○○有打電話向其買海洛因，但其向乙○○說伊沒有海洛因等語（本院八十九年聲羈字第八一號八十九年二月一日訊問
    筆錄），參酌乙○○上開證詞，乙○○確有向被告購買海洛因之舉，且被告與乙○○相處不好，衡情不可能進而於乙○○車禍須海洛因止痛時，提供海洛因予乙○○止痛，顯係出售海洛因予乙○○，乙○○既出資購買海洛因，對於海洛因是
    否摻有其他東西，自屬在意，打電話探尋自屬合理。此外，復有於乙○○處扣得
    之海洛因一包（毛重約零點二公克）、注射針頭五支、塑膠杓子一支在案可稽。
    從而乙○○所為係被告無償轉讓海洛因之詞，核屬事後迴飾之詞，被告辯稱係送
    海洛因予乙○○之詞，亦屬事後卸責之詞。
(四)臺自強到庭證稱，其向成年男子「阿富」買海洛因二次，係打手機0000-000000
    電話購買，在警局會指認被告，係警察叫伊指認的等語。然證人於警局時，對於
    向被告購買海洛因之時間、地點、金額均交待明確，而被告於本院聲羈訊問時 (
    同上聲羈卷筆錄)，供稱伊與臺自強相處得不好，臺自強曾打電話向其購買海洛
    因，伊告知係沒有海洛因等語，則被告於本院辯稱伊曾與臺自強一起施用海洛因
    ，各用各的，有違常情。又證人丁○○到庭證稱，伊向被告購買海洛因，係透過
    綽號「阿富」介紹，如前所述，丁○○打手機0000-000000號電話向被告購買海
    洛因，證人臺自強亦打同支手機電話向「阿富」買海洛因，而上開手機自八十八
    年六、七月間起迄為警查獲時，均為戊○○在使用，復為被告所直承，顯見丁○○所稱「阿富」「炮弟」「宜仔」及臺自強所稱「阿富」實為同一人，即均為被
    告戊○○。此外，復有臺自強所有美納水空瓶一個扣案可證。從而證人臺自強證
    稱非向被告購買海洛因，核屬事後迴護之詞，被告辯稱未販賣海洛因予臺自強，
    亦屬事後卸責之詞。
(五)證人甲○○到院具結，證稱起訴書所載，第一、二次拿錢給被告，係因知他以前
    兩次送的海洛因很貴，不好意思，自己主動給他的，案發當天，要回清水順路讓
    被告搭便車，因精神緊繃想買海洛因，未告知被告，前開主動給被告的錢，被告
    並未還我等語，被告亦稱證人甲○○兩次給錢，只是送給甲○○海洛因而已。是
    以被告確有如起訴書所載無償送予證人甲○○二次海洛因。至另二次起訴書所載
    販賣海洛因部分，證人稱係主動給被告，以補償被告前二次所送海洛因，被告亦
    未退還，衡情二人既非極其要好朋友，當無沒事見面，單純主動予被告錢，且證
    人甲○○主動給被告二千元，金額並不大，何須分二次交付，甲○○所稱主動給
    二千元部分，被告又未退還，當為向被告購買海洛因之對價，否則被告既無償送
    人於前，如何事後又收受他人金錢？此外，復有主文欄所示之物扣案足證。從而
    證人甲○○證稱給二千元非為購買海洛因對價，核屬事後迴護之詞，被告辯稱未
    販賣海洛因予甲○○亦屬事後卸責之詞。
(六)證人丙○○到庭具結，證稱伊確於八十八年十二月初二度由被告無償提供安非他
    命，並非向被告購買，警訊所稱二千元，係伊欠戊○○之借款，會向警方說向被
    告購買安非他命，係警員自伊電話簿內看到戊○○電話，要係指認戊○○為販賣
    安非他命之人，如係戊○○販賣，係於交保後會馬上通知戊○○改電話云云。然
    經本院傳訊證人即查獲證人丙○○之警員陳敏郎、己○○到庭具結，證稱：係接
    到檢舉申請搜索丙○○住處，搜得安非他命後，告以供出毒品來源可減輕其刑，
    證人始供出戊○○販毒，再調得戊○○上開手機號碼之通聯紀錄，經監聽後再將
    其他證人一一查獲。依警訊筆錄記載，警方於八十八年十二月十日搜索丙○○住
    處，扣得安非他命一包，制作筆錄時，先告知供出毒品來源可減刑後，丙○○始
    供出係戊○○販賣毒品，並提供被告上開0000-000000電話號碼，警方於八十八
    年十二月三十一日申請通訊監察書，監聽戊○○、丁○○、乙○○、臺自強、甲○○等人電話，並於八十九年一月三日制作梁國煒之筆錄，得知0000-000000手
    機於八十八年六月初即為被告使用，其間數度未能查獲戊○○，迨八十九年二月
    一日監聽得知甲○○與被告聯繫購買海洛因，始於台中市○○路與惠中路口逮捕
    被告與甲○○，並分別對其他證人制作相關警訊筆錄，有上開搜索扣押證明筆錄
    、警訊筆錄、通訊監察書、監聽譯文、監聽錄音帶、警訊錄音帶在卷可證。警方
    既係經人檢舉始搜索丙○○住處，如何事先得知係戊○○販賣安非他命予丙○○
    ，要求丙○○指認，而警訊筆錄載明係警方告以供出毒品來源可減刑，丙○○始
    供出係來自被告之販售，丙○○既已供出係被告販毒，衡情交保後，亦不敢告知
    被告改電話，免得屆時遭被告報復；又被告為警方查獲時，亦供稱確有於八十八
    年十二月初二度交付毒品與丙○○，並稱與丙○○間無仇恨或債務糾紛，且確有
    自丙○○處取得二千元，惟稱係其後二人見面吃飯時，由丙○○主動交付供伊吃
    飯之用，以迴避販毒之罪嫌，與丙○○於本院供稱係之前積欠被告借款清償，互
    有出入，顯見其前二次被告之交付毒品安非他命，其性質與販賣商品前之贈送樣
    品行為同，目的係在促成之後之販賣，附有丙○○處扣得之安非他命一包（毛重
    零點八公克）可證，證人丙○○所言，核屬事後迴護之詞，被告所辯，亦為卸飾
    之詞，不足採信。
(七)而被告戊○○於本院告以事實欄所載事實為轉讓毒品之犯行，未為任何辯解及異
    議，參酌上開說明，被告顯有連續販賣第一毒品海洛因予丁○○、乙○○、臺自
    強、甲○○，販賣第二級毒品予丙○○之犯行。被告戊○○空言否認有上揭犯行
    ，核屬事後畏罪之飾詞，不足採取。本件被告戊○○，罪證已臻明確，犯行洵堪
    認定。
二、核被告戊○○所為販賣第一級毒品海洛因之行為，係犯毒品危害防制條例第四條
    第一項之販賣第一級毒品罪，所為轉讓第一級毒品海洛因之行為，係犯同條例第
    八條第一項之轉讓第一級毒品罪；所為販賣第二級毒品安非他命之行為，係犯同
    條例第四條第二項之販賣第二級毒品罪，所為轉讓第二級毒品安非他命之行為，
    係犯同條例第八條第二項之轉讓第二級毒品罪。公訴人就被告所犯轉讓第一、二
    級毒品罪部分，於起訴法條雖未論及，惟起訴事實已記載明確，且屬裁判上一罪
    關係，自為本院審理論究範圍。而被告所為數販賣海洛因、轉讓海洛因、轉讓安
    非他命行為，時間緊接，所犯罪名相同，顯係基於概括之犯意為之，均為連續犯
    ，應依刑法第五十六條之規定以一罪論，並分別加重其刑。被告所犯販賣第一級
    毒品罪與轉讓第一級毒品罪間，所為販賣第二級毒品罪與轉讓第二級毒品罪間，
    有方法、結果之牽連關係，均為牽連犯，應從一重之販賣第一級毒品罪及販賣第
    二級毒品罪處斷。而依其犯罪性質，論罪應先牽連後連續。被告所犯販賣第一級
    毒品罪與販賣第二級毒品罪，犯意各別，罪名不同，應分論併罰。又被告曾於八
    十六年間犯違反麻醉藥品管理條例之罪，經本院判處有期徒刑三月，於八十八年
    四月十三日執行完畢，五年以內再犯本件有期徒刑以上之罪，為累犯，應分依刑
    法第四十七條規定加重其刑，販賣第一級毒品部分並遞加重其刑。另被告所為販
    賣海洛因之行為，前後所得不逾四萬一千元，雖其販賣毒品行為助長、加深購買
    者對毒品之依賴性，更難戒絕毒害，於法於理實難相容，惟其犯罪所得，依販賣
    第一級毒品罪之法定最低本刑猶屬過重，是依刑法第五十九條之規定，減輕其刑
    二分之一。被告販賣第一級毒品部分，刑有加重減輕，依刑法第七十一條第一項
    規定，應先加後減，依刑法第六十四條第一項、第六十五條第一項、第六十七條
    規定，死刑、無期徒刑不得加重，有期徒刑加重者，其最高度又最低度同加重之
    ，而依同法第六十四條第二項、第六十五條第二項規定，死刑減輕者，為無期徒
    刑，或為十五年以下十二年以上有期徒刑，無期徒刑減輕者，為七年以上有期徒
    刑。爰審酌被告犯罪之動機係為謀不法利得，以出售海洛因、安非他命予昔日共
    同勒戒或戒治之牢友，加深他人對毒品之依賴性，減少工作能力，增加社會為此
    投入之勒戒、戒治人力，犯罪後矢口否認犯行態度不佳等一切情狀，量處如主文
    所示之刑。依其犯罪性質並有諭知褫奪公權之必要，並依刑法第三十七條第二項
    規定分別宣告如主文所示褫奪公權之期間。扣案海洛因三包淨重零點伍柒公克（
    包裝重零點陸伍公克），應依毒品危害防制條例第十八條第一項前段宣告沒收銷
    燬之。如主文所示行動電話及ＳＩＭ易付卡為被告供犯罪所用之物，販賣海洛因
    所得三萬九千元、販賣安非他命所得二千元，均應依同條例第十九條第一項之規
    定沒收之，販毒所得如全部或一部不能沒收時，以其財產抵償之。
據上論斷，應依刑事訴訟法第二百九十九條第一項前段，毒品危害防制條例第四條第
一項、第二項、第八條第一項、第八條第二項、第十八條第一項前段、第十九條第一
項、刑法第十一條前段、第五十六條、第五十五條、第四十七條、第五十九條、第五
十一條第五款、第八款、第九款、第三十七條第二項，判決如主文。
中      華      民      國    八十九    年      九      月      二十    日
                                臺灣台中地方法院刑事第四庭
                                    法  官  陳  學  德
右正本證明與原本無異。
如不服本判決，應於判決送達後十日內向本院提出上訴狀，上訴於臺灣高等法院臺中
分院( 須附繕本 )。
                                    書記官
中      華      民      國    八十九    年      九      月     二十一   日
附錄：論罪科刑法條
毒品危害防制條例第四條第一、二項
製造、運輸、販賣第一級毒品者，處死刑或無期徒刑；處無期徒刑者，得併科新台幣
一千萬元以下罰金。
製造、運輸、販賣第二級毒品者，處無期徒刑或七年以上有期徒刑，得併科新台幣七
百萬元以下罰金。
毒品危害防制條例第八條第一項、第二項
轉讓第一級毒品者，處一年以上七年以下有期徒刑，得併科新台幣一百萬元以下罰金
。
轉讓第二級毒品者，處六月以上五年以下有期徒刑，得併科新台幣七十萬元以下罰金
。


司法院資訊處製作；財團法人民間司法改革基金會備份。
